【裁判字號】    97,易,2250
【裁判日期】    971202
【裁判案由】    妨害公務等
【裁判全文】
臺灣板橋地方法院刑事判決              97年度易字第2250號
公  訴  人  臺灣板橋地方法院檢察署檢察官
被      告  丁  ○
上列被告因妨害公務等案件，經檢察官提起公訴（97年度偵字第
16537 號），本院判決如下：
    主  文
丁○犯如附表所示之罪，各處如附表所示之刑。應執行拘役玖拾
日，如易科罰金，以新臺幣壹仟元折算壹日。
    事  實
壹、丁○患有情感型精神病，自民國94年起，在臺北醫學大學醫
    院、萬芳醫院及亞東紀念醫院精神科就診迄今，行為時因精
    神障礙，致其辨識行為違法及依其辨識而行為之能力，顯著
    減低，其與在臺北縣永和市○○路136 號經營油漆業之甲○○、乙○○○、丙○○為鄰居關係，因停車問題，素有不睦
    ，而為附表所示行為。
貳、案經甲○○、乙○○○、丙○○訴由臺北縣政府警察局永和
    分局報請臺灣板橋地方法院檢察署檢察官偵查起訴。
    理  由
壹、按被告以外之人於審判外之言詞或書面陳述，除法律有規定
    者外，不得作為證據，刑事訴訟法第159 條第1 項定有明文
    。而被告以外之人於審判外之陳述，經當事人於審判程序同
    意作為證據，法院審酌該言詞陳述或書面陳述作成時之情況
    ，認為適當者，得為證據；當事人、代理人或辯護人於法院
    調查證據時，知有第159 條第1 項不得為證據之情形，而未
    於言詞辯論終結前聲明異議者，視為有前項之同意，則據同
    法第159 條之5 規定甚明。被害人甲○○、乙○○○、丙○○於司法警察調查時，及證人藍炘於偵查中具結向檢察官所
    為陳述，係被告丁○以外之人於審判外之陳述，惟被告於本
    院調查證據時，並未於言詞辯論終結前聲明異議，應視為同
    意作為證據，復經審酌渠等言詞陳述之情況，認為適當，均
    應認有證據能力。
貳、認定犯罪事實之證據及理由
一、上揭事實，業據被告於檢察官訊問及本院審理時坦承不諱，
    核與被害人甲○○、乙○○○、丙○○於警詢時證述之情節
    相符，並經證人即臺北縣政府警察局永和分局秀朗派出所警
    員藍炘於檢察官訊問時具結證述明確。此外，復有照片4 幀
    附卷可資佐證，俱徵被告前揭不利於己之自白與事實相符。
    綜上，本案事證明確，被告犯行堪予認定。
二、核被告所為，各係犯如附表所示之罪。又被告行為時之精神
    狀態，經本院囑託亞東紀念醫院精神科專科醫師鑑定結果，
    診斷符合情感型精神病、憂鬱症合併妄想狀態之臨床診斷，
    其行為時受情緒等精神症狀影響對於外界事務之知覺理會與
    判斷作用，以及自由決定意思之能力，及行為可能導致後果
    之知悉，因認被告行為時因精神障礙，致其辨識行為或依其
    辨識而行為之能力，較常人之平均程度顯然減退，有97年10
    月31日精神鑑定報告1 件在卷足稽，堪認被告行為時，因精
    神障礙，致其辨識行為違法及依其辨識而行為之能力，顯著
    減低，依刑法第19條第2 項規定減輕其刑。被告所犯上開七
    罪（起訴書誤載為六罪，應予更正），犯意各別，行為互殊
    ，應予分論併罰。爰審酌被告不思與鄰居和睦相處之道，偶
    因個人情緒，動輒以加害他人財產之言語相向，並毀損其財
    物，嚴重危害他人財產安全，並對執行公務之警察人員施強
    暴、侮辱行為，守法觀念薄弱，應予非難，兼衡被告之素行
    、智識程度，其犯罪之動機、目的、手段，及被告係受精神
    疾病影響，致行為踰矩，惡性究非重大，暨被告犯罪後之態
    度等一切情狀，量處如主文所示之刑，並諭知易科罰金之折
    算標準，及定其應執行之刑，資為懲儆。
據上論斷，應依刑事訴訟法第299 條第1 項前段，刑法第135 條
第1 項、第140 條第1 項、第305 條、第354 條、第41條第1 項
前段、第2 項、第19條第2 項、第51條第6 款，刑法施行法第1
條之1 第1 項、第2 項前段，判決如主文。
本案經檢察官馬中人到庭執行職務。
中    華    民    國    97    年    12    月    2     日
                        刑事第三庭  法  官  廖怡貞
以上正本證明與原本無異
如不服本判決應於送達後10日內向本院提出上訴狀
                                    書記官  林惠齡
中    華    民    國    97    年    12    月    3     日
附錄本案論罪科刑法條全文：
中華民國刑法第135條
（妨害公務執行及職務強制罪）
對於公務員依法執行職務時，施強暴脅迫者，處3 年以下有期徒
刑、拘役或300 元以下罰金。
意圖使公務員執行一定之職務或妨害其依法執行一定之職務或使
公務員辭職，而施強暴脅迫者，亦同。
犯前二項之罪，因而致公務員於死者，處無期徒刑或7 年以上有
期徒刑；致重傷者，處3 年以上、10年以下有期徒刑。
中華民國刑法第140條
（侮辱公務員公署罪）
於公務員依法執行職務時，當場侮辱，或對於其依法執行之職務
公然侮辱者，處6 月以下有期徒刑、拘役或100 元以下罰金。
對公署公然侮辱者亦同。
中華民國刑法第305條
（恐嚇危害安全罪）
以加害生命、身體、自由、名譽、財產之事，恐嚇他人致生危害
於安全者，處2 年以下有期徒刑、拘役或300 元以下罰金。
中華民國刑法第354條
（毀損器物罪）
毀棄、損壞前二條以外之他人之物或致令不堪用，足以生損害於
公眾或他人者，處2 年以下有期徒刑、拘役或500 元以下罰金。
┌───────────────────────────────┐
│附表                                                          │
├──┬──────────────┬─────┬───────┤
│編號│犯罪事實                    │所犯法條  │主文          │
├──┼──────────────┼─────┼───────┤
│1   │丁○基於恐嚇之故意，於民國97│刑法第305 │丁○以加害財產│
│    │年初某日，在臺北縣永和市永元│條恐嚇危害│之事，恐嚇他人│
│    │路136 號，以將燒燬油漆店等加│安全罪    │致生危害於安全│
│    │害財產之事，恐嚇丙○○，致生│          │，處拘役貳拾伍│
│    │危害於安全。                │          │日，如易科罰金│
│    │                            │          │，以新臺幣壹仟│
│    │                            │          │元折算壹日。  │
├──┼──────────────┼─────┼───────┤
│2   │丁○基於恐嚇之故意，於97年5 │刑法第305 │丁○以加害財產│
│    │月27日上午10時許，在臺北縣永│條恐嚇危害│之事，恐嚇他人│
│    │和市○○路136 號，以將燒燬油│安全罪    │致生危害於安全│
│    │漆店等加害財產之事，恐嚇林陳│          │，處拘役貳拾伍│
│    │玉雀，致生危害於安全。      │          │日，如易科罰金│
│    │                            │          │，以新臺幣壹仟│
│    │                            │          │元折算壹日。  │
├──┼──────────────┼─────┼───────┤
│3   │丁○於97年5 月27日下午2 時50│刑法第354 │丁○損壞他人之│
│    │分許，見乙○○○所有之車牌號│條損壞器物│汽車雨刷，足以│
│    │碼0018-GZ 號自用小客車停放臺│罪        │生損害於他人，│
│    │北縣永和市○○路136 號前，竟│          │處拘役拾日，│
│    │基於毀損之故意，徒手將其後車│          │，如易科罰金，│
│    │窗雨刷折損，足以生損害於林陳│          │以新臺幣壹仟元│
│    │玉雀。                      │          │折算壹日。    │
├──┼──────────────┼─────┼───────┤
│4   │丁○於97年5 月27日下午2 時50│刑法第354 │丁○損壞他人之│
│    │分許，見丙○○所有之車牌號碼│條損壞器物│汽車後視鏡，足│
│    │9589-MT 號自用小客車停放臺北│罪        │以生損害於他人│
│    │縣永和市○○路138 巷內，另起│          │，處拘役拾日│
│    │毀損之故意，徒手將其右後視鏡│          │日，如易科罰金│
│    │折斷，以此方式損壞之，足以生│          │，以新臺幣壹仟│
│    │損害於丙○○。              │          │元折算壹日。  │
├──┼──────────────┼─────┼───────┤
│5   │97年5 月27日下午3 時許，臺北│刑法第135 │丁○對於公務員│
│    │縣政府警察局永和分局秀朗派出│條第1 項對│依法執行職務時│
│    │所警員藍炘、江嘉仁接獲報案，│於執行職務│，施強暴，處拘│
│    │前往臺北縣永和市○○路136 號│公務員強暴│役拾日，如易│
│    │處理，丁○即基於妨害公務之故│罪        │科罰金，以新臺│
│    │意，對依法執行職務之藍炘、江│          │幣壹仟元折算壹│
│    │嘉仁拳打腳踢，施強暴行為。  │          │日。          │
├──┼──────────────┼─────┼───────┤
│6   │丁○於97年5 月27日下午3 時30│刑法第135 │丁○對於公務員│
│    │分許為警逮捕後，在秀朗派出所│條第1 項對│依法執行職務時│
│    │內，由警員藍炘製作筆錄，丁○│於執行職務│，施強暴，處拘│
│    │復基於妨害公務之故意，以腳踢│公務員強暴│役拾日，如易│
│    │其電腦及桌子，而施強暴行為；│罪，刑法第│科罰金，以新臺│
│    │另基於侮辱公務員之故意，當場│140 條第1 │幣壹仟元折算壹│
│    │對依法執行職務之警員藍炘吐口│項侮辱公務│日。又於公務員│
│    │水，並以「幹你娘雞巴」等言語│員罪      │依法執行職務時│
│    │辱罵之，以此方式，侮辱執行職│          │，當場侮辱，處│
│    │務之公務員。                │          │拘役拾日，如易│
│    │                            │          │科罰金，以新臺│
│    │                            │          │幣壹仟元折算壹│
│    │                            │          │日。          │
└──┴──────────────┴─────┴───────┘


司法院資訊處製作；財團法人民間司法改革基金會備份。
